臺灣高等法院刑事判決　　　　　　　 100年度上訴字第3791號
上　訴　人
即　被　告　林志軒
上列上訴人因違反毒品危害防制條例案件，不服臺灣板橋地方法
院100年度訴字第2537號，中華民國100年11月25日第一審判決（
起訴案號：臺灣板橋地方法院檢察署100年度毒偵字第6138號）
，提起上訴，本院判決如下：
    主  文
上訴駁回。
    理  由
一、按依刑事訴訟法第350條、第361條、第362條、第367條規定
    ，不服地方法院之第一審判決而上訴者，須提出上訴書狀，
    並應敘明具體理由，此為上訴必備之程式；其所提出之書狀
    未敘述上訴理由，或僅曾以言詞陳述上訴理由者，均應於上
    述期間屆滿後20日內補提理由書於第一審法院。第一審法院
    經形式審查，認逾期未補提上訴理由者，應定期間先命補正
    ，逾期未補正者，為上訴不合法律上之程式，應以裁定駁回
    。倘已提出上訴理由，但所提非屬具體理由者，則由第二審
    法院以上訴不合法律上之程式，判決駁回。再揆諸同法第36
    1條、第367條規定之文義及立法意旨，僅於上訴書狀未敘述
    上訴理由而未經第一審法院先命補正之情形，為保障上訴人
    之權益，第二審審判長始應先命補正。倘上訴書狀形式上已
    敘述不服原判決之意旨，即與未敘述上訴理由之情形有別，
    無庸再命補正。第二審法院如認上訴書狀雖有記載理由，但
    非屬具體理由者，應逕認其上訴不合法，以判決駁回之。而
    所謂具體理由，必係依據卷內既有訴訟資料或提出新事證，
    指摘或表明第一審判決有何採證、認事、用法或量刑等足以
    影響判決本旨之不當或違法，而構成應予撤銷之具體事由，
    始克當之；倘僅泛言原判決認定事實錯誤、違背法令、量刑
    失之過重、過輕，而未依上揭意旨指出具體事由，或形式上
    雖已指出具體事由，然該事由縱使屬實，亦不足以認為原判
    決有何不當或違法者，皆難謂係具體理由，俾與第二審上訴
    制度旨在請求第二審法院撤銷、變更第一審不當或違法之判
    決，以實現個案救濟之立法目的相契合，並節制濫行上訴，
    有最高法院97年度臺上字第892號判決意旨足資參照。
二、本件原審係以上訴人即被告林志軒於原審之認罪陳述（見原
    審卷第27、31頁），及臺灣檢驗科技股份有限公司民國100
    年9月13日濫用藥物檢驗報告書（報告編號：UL/2011/00000
    000）對於被告尿液確呈安非他命類甲基安非他命及鴉片類
    嗎啡陽性反應之鑑驗結果（見臺灣板橋地方法院檢察署100
    年度毒偵字第6138號偵查卷第39頁）、交通部民用航空局航
    空醫務中心100年9月2日航藥鑑字第1004612號毒品鑑定書認
    定扣案白色結晶體1袋確含有第二級毒品甲基安非他命成分
    （毛重0.4680公克，淨重0.2380公克，驗餘淨重0.2377公克
    （見同上偵查卷第43頁），認定被告確有於99年間因施用毒
    品經法院裁定觀察、勒戒，於99年6月15日執行完畢出所後5
    年內，復基於施用第一級毒品海洛因之犯意，於100年9月1
    日上午10時許，在新北市○○區○○路1段20巷2弄3號5樓，
    以將海洛因摻入香菸，並點燃香菸吸聞之方式，施用第一級
    毒品海洛因1次；另基於施用第二級毒品甲基安非他命之犯
    意，於同日上午10時許，在上址住處，以將毒品甲基安非他
    命置於玻璃球內，並點火加熱燒烤產生白煙吸聞之方式，施
    用第二級毒品甲基安非他命1次之犯行，審酌被告犯罪之動
    機、目的、手段，其施用毒品戕害一己之身心健康，所生之
    危害，及其犯後坦承犯行之態度等刑法第57條各款所述一切
    情狀，量處被告施用第一級毒品罪有期徒刑6月、施用第二
    級毒品罪有期徒刑4月，應執行有期徒刑8月，均得以新臺幣
    1千元折算1日易科罰金，另諭知扣案之第二級毒品甲基安非
    他命1包（驗餘淨重0.2377公克）沒收銷燬。
三、被告不服原判決，提起第二審上訴，其上訴理由略謂：被告
    承認有施用第二級毒品，然施用第一級毒品部分，應係其於
    施用第二級毒品時所摻入，此可查詢被告檢驗報告中有關第
    一級毒品之指數低微乙情為佐。而被告為身心障礙人士，對
    於原審所為訊問之事，非能理解，先前所為回答，並非事實
    。又被告識字不多、理解能力不好，家庭境況亦不佳，爰請
    求給予被告自新之機會云云。
四、經查：
（一）本件原審判決係綜合全案證據資料，據以認定被告有前述
      之分別施用用第一級、第二級毒品各1次之犯行，已說明
      如前，自形式上觀察，原審認事用法並無違誤。被告上訴
      意旨雖辯稱其係於施用第二級毒品時摻入第一級毒品云云
      。惟觀諸原審100年11月22日簡式審判筆錄之記載，被告
      供稱：「（法官問：海洛因你是在何時、何地施用的？）
      我是在100年9月1日上午10時左右施用海洛因的，我是以
      抽煙的方式施用海洛因的，施用海洛因的地點是在我新北
      市○○區○○路的住處。」、「（法官問：你所說的是否
      出於你的自由意識？）是的，我所說的實在。」、「（
      法官問：甲基安非他命你是於何時、何地施用的？）我是
      在100年9月1日上午10時左右施用甲基安非他命，我是把
      甲基安非他命以玻璃球燒烤後，吸食煙霧施用的，玻璃球
      我已經丟掉了。」、「（法官問：你承認於上開時間、地
      點施用海洛因、甲基安非他命，是經過你自己思考之後所
      作的回答嗎？本於你的意思所作的回答嗎？）是的。」（
      見原審卷第30頁背面至第31頁）。被告業於原審明確供述
      其係以「抽煙」方式施用第一級毒品海洛因、以「玻璃球
      燒烤方式」施用第二級毒品甲基安非他命。從而，被告施
      用海洛因及甲基安非他命之方式完全不同，且參諸本件扣
      案甲基安非他命並未檢出混含海洛因成份，有前引交通部
      民用航空局航空醫務中心100年9月2日航藥鑑字第1004612
      號毒品鑑定書可考，被告除有施用甲基安非他命之行為外
      ，無論其所施用之海洛因之純度與劑量如何，其顯係故意
      以不同方式另行施用海洛因，被告辯稱其係誤吸食摻混海
      洛因之甲基安非他命，顯與案內證據不符。而被告固於上
      訴狀呈附其身心障礙手冊影本欲證其確患有中度智能障礙
      ，惟依前開原審審理筆錄之記載，原審法官於被告就其有
      關施用海洛因及甲基安非他命之過程與方式為陳述後，均
      有再度確認被告所為陳述是否係經其思考後出於自由意志
      而為陳述，並均經被告為肯認之回答，未見被告對於相關
      問題提出質疑或提出所謂智能或意識障礙之抗辯。況查被
      告前已有多次施用毒品而經法院裁定觀察、勒戒處分及判
      處罪刑之前科紀錄，有本院被告前案紀錄表附卷可憑，被
      告對於海洛因及甲基安非他命分別為第一級、第二級毒品
      ，均不得非法施用及相關審訊流程進行方式與法官質問問
      題之內容和用意，當無不曉之理，本件無從以被告片面辯
      詞或僅憑被告領有智能障礙手冊，即認其係在無法理解法
      官訊問問題之情況下而為與事實不符之陳述。
（二）至上訴意旨末陳被告識字不多、理解能力不好，家庭境況
      亦不佳等節，核與本件被告確有於100年9月1日上午10時
      許，在新北市○○區○○路1段20巷2弄3號5樓，分別施用
      第一級毒品海洛因1次、施用第二級毒品甲基安非他命1次
      之犯罪事實認定無涉，無從以之為被告無罪之認定。又原
      審對於被告所犯施用第一級毒品之罪，係量處有期徒刑6
      月，此為法定最低度刑，對於所犯第二級毒品罪，亦僅量
      處有期徒刑4月，幾近最低度刑，於定執行刑時再寬減2月
      有期徒刑之刑度，僅定應執行刑有期徒刑8月，如易科罰
      金均得以新臺幣1千元折算1日。是以原審之量刑已屬惕勵
      被告自新之輕罰，核原審對於被告之量刑亦無違法或濫權
      裁量之顯然失當瑕疵。
五、綜上，本件被告雖翻異前供而執前詞置辯提起上訴，然被告
    並未依據卷內既有訴訟資料或提出新事證，指摘第一審判決
    有何採證、認事、用法或量刑等足以影響判決本旨之不當或
    違法，而構成應予撤銷之具體事由，無從動搖原判決之基礎
    ，揆諸首揭說明，本件上訴不合上訴之法定要件，應予駁回
    ，並不經言詞辯論為之。
據上論斷，應依刑事訴訟法第367條前段、第372條，判決如主文
。
中    華    民    國    100   年    12    月   30     日
                 刑事第二十五庭  審判長法  官  黃瑞華
                                       法  官  高玉舜
                                       法  官  陳恆寬
以上正本證明與原本無異。
施用第一級毒品罪部分，如不服本判決，應於收受送達後10日內
向本院提出上訴書狀，其未敘述上訴之理由者並得於提起上訴後
10日內向本院補提理由書（均須按他造當事人之人數附繕本）「
切勿逕送上級法院」。
其餘部分不得上訴。
                                       書記官  黃家麟
中    華    民    國   101    年    1     月    2     日
附錄本案論罪科刑法條全文
毒品危害防制條例第10條
施用第一級毒品者，處6月以上5年以下有期徒刑。
施用第二級毒品者，處3年以下有期徒刑。